【裁判字號】    97,上訴,1364
【裁判日期】    970429
【裁判案由】    毒品危害防制條例
【裁判全文】
臺灣高等法院刑事判決                97年度上訴字第1364號
上  訴  人  臺灣板橋地方法院檢察署檢察官
被      告  乙○○
指定辯護人  本院公設辯護人  甲○○
上列上訴人因毒品危害防制條例案件，不服臺灣板橋地方法院96
年度訴字第3064號，中華民國97年2月21日第一審判決（起訴案
號：臺灣板橋地方法院檢察署95年度偵字第24411號），提起上
訴，本院判決如下：
    主  文
上訴駁回。
    理  由
一、公訴意旨略以：被告乙○○基於幫助他人販賣及幫助轉讓第
    一級毒品海洛因之犯意，受郭進仁（涉犯販賣毒品罪嫌，另
    由臺灣板橋地方法院檢察署檢察官以96年度偵緝字第1947號
    提起公訴，現由本院以96年度訴字第3800號案件審理中）之
    委託，分別於民國95年9 月初某日及同年10月23日19時許，
    以新臺幣（下同）500 元1 小包之代價，在臺北縣新莊市○
    ○街142 巷15弄1 號3 樓住處，販售第一級毒品海洛因予真
    實姓名年籍不詳綽號「小樂」之女子2 次。另於95年10月20
    日某時，同受郭進仁之託，在上開臺北縣新莊市○○街住處
    ，將價值500 元之1 小包海洛因，無償轉讓予真實姓名年籍
    不詳綽號「小樂」之女子。嗣於同月23日20時10分許，經警
    持搜索票至乙○○上開住處查獲，並扣得海洛因1 包（毛重
    0.35公克、淨重0. 15 公克）、摩托羅拉行動電話1 具（含
    SIM 卡門號：0000000000號）等物（施用毒品部分，另由檢
    察官聲請觀察勒戒），因認被告涉犯刑法第30條第1 項、毒
    品危害防制條例第4 條第1 項、第8 條第1 項之幫助販賣第
    一級毒品罪嫌及幫助轉讓第一級毒品罪嫌。
二、按犯罪事實應依證據認定之，無證據不得認定犯罪事實；不
    能證明被告犯罪者，應諭知無罪之判決，刑事訴訟法第154
    條第2 項、第301 條第1 項分別定有明文。又刑事訴訟法第
    161 條第1 項明定：檢察官就被告犯罪事實，應負舉證責任
    ，並指出證明之方法。依此，檢察官對於起訴之犯罪事實，
    應負提出證據及說服之實質舉證責任。倘其所提出之證據，
    不足為被告有罪之積極證明，或其指出證明之方法，無從說
    服法院形成被告有罪之心證，基於無罪推定之原則，自應為
    被告無罪判決之諭知（最高法院92年台上字第128 號判例意
    旨參照）。
三、本件公訴人認被告涉犯幫助販賣第一級毒品及幫助轉讓第一
    級毒品罪嫌，無非以被告於警詢、95年10月24日檢察官偵查
    及同日本院訊問時之自白、扣案之海洛因、臺灣尖端先進生
    技醫藥股份有限公司濫用藥物檢驗報告及法務部調查局95年
    11月19日鑑定書等資為依據。
四、訊據被告否認有何幫助販賣或幫助轉讓第一級毒品之犯行，
    辯稱：伊係與綽號「小樂」之女子一起向郭進仁合買海洛因
    ，共買過2 、3 次。伊與「小樂」每次都是一人各出500 元
    ，向郭進仁合買毒品，伊會跟「小樂」合買，是因為郭進仁
    說伊買的量太少。伊先前在警詢中之供述，乃受警方以脅迫
    、利誘等不正方法為訊問，警方於開始詢問前，即先對伊表
    示如配合辦案即可獲得交保。其後伊於同日在檢察官偵訊時
    及法院聲押庭之陳述，亦受先前不正訊問強制性之效力所延
    伸，依法不得作為證據等語。經查：
(一)、被告於95年10月24日警詢、內勤檢察官偵訊及本院訊問時，
    均供述伊曾於95年9 月、10月間，先後替郭進仁轉交海洛因
    給「小樂」共3 次，郭進仁則提供安非他命給伊作為報酬。
    其中第1 次、第3 次伊有向「小樂」收取500 元，第2 次郭
    進仁要伊不要跟「小樂」收錢等情。而被告於該次警詢及偵
    訊中，被告皆言談自然，並無遭恐嚇、威脅、暴力或疲勞訊
    問或其他奇怪之情形發生，而被告回答重點亦與警詢、偵訊
    筆錄內容相合之情，有被告96年10月24日警詢筆錄、偵訊筆
    錄及本院勘驗筆錄2 份在卷可稽。被告復自承其於接受警方
    詢問時，並未遭到警員刑求，且於95年10月24日接受檢察官
    偵訊及法院訊問時，檢察官、法官均未行使任何不正之方法
    ，然其於該日檢察官偵訊及法院訊問時，仍為與警詢中大致
    相符之陳述，是被告抗辯其於警詢時係遭警方以脅迫、利誘
    等不法方式取供云云，應非可採。再參以被告於警詢中，於
    警員詢問有無販賣安非他命之情事時堅詞否認，有前述警詢
    筆錄可參，足見被告於警詢中，亦非全然為對自己不利之供
    述，益徵其辯稱其係為配合警方辦案及換取交保，方違反自
    己之意願而自白有代郭進仁轉交海洛因，其自白欠缺任意性
    等語，要非可信。
(二)、惟按被告或共犯之自白，不得作為有罪判決之唯一證據，仍
    應調查其他必要之證據，以察其是否與事實相符，刑事訴訟
    法第156 條第2 項定有明文。此規定之立法目的乃欲以補強
    證據擔保自白之真實性；亦即以補強證據之存在，藉之限制
    自白在證據上之價值。而所謂補強證據，則指除該自白本身
    外，其他足資以證明自白之犯罪事實確具有相當程度真實性
    之證據而言。雖其所補強者，非以事實之全部為必要，但亦
    須因補強證據與自白之相互利用，而足使犯罪事實獲得確信
    者，始足當之（最高法院74年台覆字第10號判例意旨可供參
    考）。被告於95年10月24日警詢、內勤檢察官偵訊及本院訊
    問時，雖坦承曾於95年9 月、10月間，替郭進仁交付海洛因
    給「小樂」及向「小樂」收取價金之情，然被告於其後歷次
    偵訊及本院審理時，即均否認有幫郭進仁交付海洛因與「小
    樂」之行為，陳稱其係與「小樂」合資向郭進仁購買毒品等
    語（見被告95年10月31日、11月21日、12月19日、96年6 月
    11日偵訊筆錄、本院96年10月30日準備程序筆錄），是被告
    之供述先後齟齬，則被告於警詢及95年10月24日偵訊中所為
    自白之真實性，已非無疑。
(三)、證人郭進仁於本院審理中，到庭結證：伊與被告是國中同學
    ，伊並未請被告轉交毒品給他人，亦未幫被告調過毒品。伊
    不認識「小樂」，遑論曾轉讓毒品予「小樂」等語（見本院
    卷第80頁至第83頁），是證人郭進仁之證言與被告陳稱曾代
    郭進仁轉交毒品予「小樂」乙節顯有不符，證人郭進仁之證
    詞自無從執為被告該部分供述之補強證據。又偵查卷內之通
    訊監察譯文，雖記載郭進仁及其妻使用之行動電話00000000
    00號（接聽）與「小樂」使用之00000000號電話（發話）於
    95年9 月26日傍晚6 時41分許有通話之紀錄，然觀其通話內
    容為：「B （發話者）：喂！阿嫂。A （受話者）：你誰？
    B ：那個……我夫妻姓林。A ：歐！阿怎樣嗎？B ：打……
    你有別支電話嗎？A ：什麼別支電話？B ：你有辦法打過來
    給我嗎？A ：打給你……B ：嗯！A ：要打哪一支？B ：打
    0936……A ：0936然後呢？B ：502 。A:502 。B ：825 。
    A ：825 。B ：對。A ：好。B ：好。」有本院勘驗筆錄1
    份附卷可稽（見本院卷第87頁）。是由該次通話之內容觀之
    ，並無從辨別該發話者即為「小樂」，則偵查卷內通訊監察
    譯文何以記載該次通話之發話人為「小樂」，即屬可疑。經
    本院依職權傳訊負責執行監聽0000000000號電話之證人即臺
    北市政府警察局刑事警察大隊偵查第四隊分隊長謝昆材到庭
    ，證人謝昆材具結證稱：當時由伊負責監聽，伊平常在聽的
    時候，大概知道「小樂」有向郭進仁拿毒品，但由上述95年
    9 月26日0000000000號與00000000號電話之對話看不出來。
    該次通話中並未提到「小樂」之名字，伊卻在通訊監察譯文
    上記載發話者乃「小樂」，係因為伊是由其他「小樂」與郭
    進仁或其太太之對話中得知該電話之使用人乃「小樂」。後
    來伊並未查出「小樂」之真實姓名年籍等語（見本院卷第
    106 頁至第108 頁），惟遍觀卷內其餘通訊監察譯文，並無
    任何其他「小樂」或00000000號電話與郭進仁或其太太通話
    之紀錄，則證人謝昆材證陳其係因聽到其他「小樂」與郭進
    仁或其太太之通話，才知上述通話之發話人乃「小樂」，即
    失所憑。又證人謝昆材已證述其未能查明「小樂」之真實姓
    名年籍，則「小樂」究係何人，依卷內證據仍無從得悉，是
    本院亦無從傳喚「小樂」到案進行交互詰問或詢問，以確認
    被告究竟有無幫助郭進仁販賣或轉讓第一級毒品海洛因之行
    為。況由上開通話紀錄中，均未提及任何與海洛因或毒品交
    易相關之事項，縱認該次通話之發話人確係「小樂」，亦無
    從佐證「小樂」與郭進仁確有毒品交易之行為，當難僅以該
    份通訊監察譯文，據以認定被告有幫助郭進仁販賣或轉讓海
    洛因之舉。
(四)、至被告為警查獲時，雖扣得海洛因1 包（淨重0.12公克，空
    包裝重0.26公克，有卷附法務部調查局95年11月19日調科壹
    字第09523034100 號鑑定書為憑）及行動電話1 具，然持有
    海洛因之原因非一，並非當然專供幫助販賣或轉讓海洛因所
    用，行動電話更屬一般人常見之隨身攜帶物品，自不能以此
    推測被告即有幫助販賣或轉讓海洛因之犯行，要屬當然。公
    訴意旨另以被告經警查獲後所採集之尿液經送檢驗結果，僅
    呈甲基安非他命陽性反應，並無鴉片類陽性反應，有臺灣尖
    端先進生技醫藥股份有限公司濫用藥物檢驗報告在卷可佐（
    見95年度偵字第24411 號偵查卷第148 頁），顯見被告所辯
    其與「小樂」向郭進仁合買海洛因乙情並不可信，且足徵被
    告於先前坦承郭進仁會免費提供甲基安非他命予其施用作為
    其替郭進仁販賣海洛因之報酬應與事實相符云云，然被告之
    採尿結果呈現甲基安非他命陽性反應，僅能證明被告於為警
    採尿前回溯96小時內曾有施用甲基安非他命之事實，無足佐
    證其施用之甲基安非他命來源必為郭進仁所提供。又按海洛
    因經注射或吸入人體後，約百分之80於24小時內自尿中排出
    ，一般而言，尿液中能否驗出嗎啡陽性反應與其投與量、投
    與途徑、採尿時間、個人體質及檢測方法之靈敏度有關，國
    外曾有文獻報導注射6 毫克之海洛因鹽酸鹽，其代謝物嗎啡
    之平均可檢出時限約為26小時，業經行政院衛生署藥物食品
    檢驗局81年9 月8 日藥檢壹字第8114885 號函述綦詳，且為
    本院辦理施用毒品案件職務上所已知，是施用海洛因之人之
    尿液可驗出海洛因代謝物嗎啡之時限約26小時，被告於95年
    12月19日偵訊中供述：其係在被警查獲前1 、2 個星期施用
    海洛因（見同上偵查卷第157 頁），則被告本件之驗尿結果
    未呈現鴉片類陽性反應，亦屬合理，尚難率認其所辯係與「
    小樂」向郭進仁合買海洛因乙節絕不可信。況縱認被告其後
    翻異前詞，改稱海洛因乃其與「小樂」一同向郭進仁購買云
    云並無足採，惟其僅為被告該部分之辯解無可採信，如無其
    他積極事證，仍無從認定被告最初供述曾替郭進仁販賣、轉
    讓海洛因予「小樂」等情確與事實相符。
五、綜上所述，被告之前後供述互歧，其先前之自白顯有瑕疵，
    且該部分有瑕疵之自白復無補強證據足以證明為真實，公訴
    人所舉事證，無從說服本院形成被告有罪之心證。此外，復
    查無其他積極證據足認被告有公訴意旨所述幫助販賣或幫助
    轉讓第一級毒品之犯行，揆諸首揭說明，既然不能證明被告
    犯罪，原審為其無罪之諭知，核無不合。公訴人上訴意旨指
    證人郭進仁為逃避自身刑責，所為證詞不得為被告無罪之依
    據云云而指摘原判決不當，為無理由，應予駁回。
據上論斷，應依刑事訴訟法第368條，判決如主文。
本案經檢察官郭啟東到庭執行職務。
中    華    民    國    97    年    4     月    29    日
                  刑事第八庭審判長法  官  鄭文肅
                                  法  官  張明松
                                  法  官  蔡光治
以上正本證明與原本無異。
如不服本判決，應於收受送達後十日內向本院提出上訴書狀，其
未敘述上訴之理由者並得於提起上訴後十日內向本院補提理由書
（均須按他造當事人之人數附繕本）。
                                  書記官  陳韋杉
中    華    民    國    97    年    4     月    29    日


司法院資訊處製作；財團法人民間司法改革基金會備份。
